臺灣臺中地方法院交通事件裁定
　　　　　 　　　　　　96年度交聲字第1261號
原處分機關　交通部公路總局臺中區監理所臺中市監理站
異　議　人
即受處分人　甲○○
上列受處分人因違反道路交通管理處罰條例案件，對於交通部公
路總局臺中區監理所臺中市監理站於民國九十六年十月二十九日
所為之處分（裁監稽違字第裁六一－Ｂ00000000號裁決
書）聲明異議，本院裁定如下：
    主  文
異議駁回。
    理  由
一、原處分機關略以：受處分人甲○○所有無牌照機車，於民國
    九十六年九月十九日，在高雄市○○路與五福路口，遭高雄
    市政府警察局鼓山分局新濱派出所舉發高市警交字第Ｂ00
    000000號（拼裝車輛未領牌證行駛公路上〈非電動車
    ，係汽油引擎〉）違反道路交通管理事件，惟受處分人拒簽
    ，依違反道路交通管理事件統一裁罰基準及處理細則第十一
    條第一項第一款規定，視為已收受。受處分人依限期提出申
    訴，該所經查違規屬實，遂於九十六年十月二十九日以裁監
    稽違字第裁六一－Ｂ00000000號裁決書，裁處受處
    分人甲○○違反道路交通管理處罰條例第十二條第一項第二
    款之規定，處罰鍰新臺幣（下同）三千六百元，並沒入車輛
    ，於法並無不合等語。
二、受處分人異議意旨則以：受處分人即異議人甲○○所使用之
    物品為運動休閒車，並無改裝及拼裝，無理由扣車及鉅額罰
    款。而該運動休閒車係其在路邊購買，所以無出廠證明，且
    該運動休閒車係由鉅翁有限公司出廠，純粹是運動休閒，別
    無他用，亦絕無另外加裝其他零件等語。
三、按所謂「車輛」，係指在道路上以原動機行駛之汽車（包括
    機器腳踏車）或以人力、獸力行駛之車輛，道路交通管理處
    罰條例第三條第八款定有明文；復按拼裝車輛，未經核准領
    用牌證行駛公路者，處汽車所有人新臺幣三千六百元以上一
    萬零八百元以下罰鍰，車輛並沒入之，道路交通管理處罰條
    例第十二條第一項第二款及同條第二項定有明文。另按違反
    行政法上義務行為，除應處罰鍰外，另有沒入或其他種類行
    政罰之處罰者，得依該規定「併為處罰」，行政罰法第二十
    四條第二項亦有明定。而按道路交通管理處罰條例第十二條
    第一項第二款所稱之「拼裝車輛」，並不以「由不同舊車零
    件拼湊而成之車輛」為限。再依據交通部九十年五月二十四
    日交路九十字第Ｏ三五五五一號函對「拼裝車輛」所為之詮
    釋，無法於新領牌照登記時提出具道路交通安全規則第十七
    條規定之車輛來歷憑證者，即屬所謂「拼裝車輛」，此有交
    通部上開函文足資參照（臺灣高等法院臺中分院九十三年度
    交抗字第五二二號裁定亦採此旨）。再按所謂「拼裝車」厥
    指「拼湊組裝」之車輛而言，並不以「由不同舊車零件拼湊
    而成之車輛」為限，此種車輛未經主管機關核准並領用牌照
    前，依前揭規定，禁止在道路上行駛，係為保障大眾交通安
    全，且因「拼裝車」駕駛使用安全性堪慮，有予以禁止必要
    。而各型量產車於正式出廠上市○○○○○段，其機電、引
    擎、動力傳輸、車身結構等各部系統均經原廠縝密精心設計
    ，再以系統整合方式，詳為計算、測試、調校各系統於組合
    整車中之調諧性及合適度，目的在使各部系統經組裝成車後
    ，能發揮原先設計最佳性能，使各部系統運轉功率及輸力負
    苛許容性或耐受度，彼此間緊密配合，相互調諧為用，而無
    倚輕倚重失衡現象，確保將來量產上市之整車於使用之安全
    性，是若未經嚴謹程序設計、檢測及製造車輛，其安全性顯
    然堪慮。至若任意改裝非屬原廠設計規範或容許代換零件，
    因已更動並破壞「整車」既有設計之系統調諧性及合適度，
    且未經原廠重行調校及測試，各系統整合運作是否緊密順暢
    ，亦非無疑，同有危及行車安全之虞。故禁止「拼裝車」在
    公路行駛之立法本旨，係著眼於使用上不安全性，與基於使
    用安全性考量，任何非由合格正式車廠所設計、製造出廠之
    車輛或在原廠車上任意改裝非屬原廠設計規範或容許代換之
    零件，因其整車結構並不曾或更動後未再經原廠之嚴謹檢測
    及調校，使用上具有潛在危險性，此二種車輛均屬「拼裝車
    」（臺灣高等法院八十九年度交抗字第二Ｏ四號裁定、九十
    四年度交抗字第八八六號裁定可資參照）。換言之，倘非合
    格正式車廠所設計、製造出廠之車輛，且無法提出具道路交
    通安全規則第十七條規定之車輛來歷憑證者，即屬所謂「拼
    裝車輛」，應依上開條例規定予以處罰，並予以沒入，合先
    敘明。
四、經查：
(一)、受處分人甲○○於九十六年九月十九日晚上七時四十八分許
    ，在高雄市○○路與五福路口，遭高雄市政府警察局鼓山分
    局新濱派出所舉發其有「拼裝車輛未領牌證行駛公路上（非
    電動車，係汽油引擎）」之違規行為等情，為受處分人所自
    承，並有高雄市政府警察局高市警交字第Ｂ0000000
    0號舉發違反道路交通管理事件通知單影本一份在卷可稽。
(二)、茲本件所應審究者厥為受處分人所駕駛之物是否屬拼裝車輛
    ？受處分人雖辯稱該物係運動休閒車，並無改裝及拼裝過云
    云，惟其既稱係運動休閒車，自不准許其將之騎乘進入市區
    道路內，原不待言；且依受處分人所提之圖說已載明該物係
    四十ＣＣ之汽油引擎踏板車（或機車），並有卷附照片可佐
    ，應符合道路交通管理處罰條例第第三條第八款所定義之「
    車輛」概念。復查車輛新領牌照登記應繳驗車輛來歷憑證，
    道路交通安全規則第十七條定有明文，不論國內製造或國外
    進口之車輛，均應繳驗出廠證明（國內製造者，出廠證明已
    與貨物完（免）稅照合併為「車輛出廠與貨物完（免）稅照
    證」），且國外進口之車輛，並應繳驗車輛類專用之「海關
    進口與貨物完（免）稅證明書」。如無法提具前述等車輛來
    歷憑證，仍屬拼裝車輛，此據交通部九十年五月二十四日交
    路九十字第Ｏ三五五五一號函示在案。受處分人無法提出上
    開車輛之來歷憑證，自屬拼裝車輛無疑。則受處分人駕駛該
    拼裝車輛，未經核准領用牌證而行駛公路，當然違反道路交
    通管理處罰條例第十二條第一項第二款之規定。
五、綜上所述，受處分人所駕駛之前開車輛係屬拼裝車輛，則其
    在未經交通部以車輛型式安全及品質一致性審驗之方式審驗
    合格，核發車輛型式安全審驗合格證明文件，再由公路監理
    機關依相關規定登記檢驗合格後，辦理車輛發照，即駕駛系
    爭車輛在公路上行駛，自屬拼裝車輛未經核准領用牌證行駛
    ，而違反道路交通管理處罰條例第十二條第一項第二款之規
    定。從而，原處分機關據以援引道路交通管理處罰條例第十
    二條第一項第二款規定，裁處罰鍰三千六百元，並依同法條
    第二項規定沒入車輛，核無不當。是本件之異議為無理由，
    應予駁回。
據上論斷，應依道路交通管理處罰條例第八十七條第二項、道路
交通案件處理辦法第十九條規定，裁定如主文。
中　　華　　民　　國　　96　　年　　11　　月　　20　　日
                  交通法庭    法  官  簡源希
上為正本係照原本作成
如不服本裁定，應於送達後五日內，向本院提出抗告狀。
                              書記官  張雅慧
中　　華　　民　　國　　96　　年　　11　　月　　20　　日
